【裁判字號】    90,上訴,3052
【裁判日期】    901016
【裁判案由】    誣告
【裁判全文】
臺灣高等法院刑事判決                              九十年度上訴字三○五二號
    上  訴  人
    即  被  告  乙○○
右上訴人因誣告案件，不服臺灣板橋地方法院九十年度訴字第二五三號，中華民國九
十年七月十八日第一審判決（起訴案號：臺灣板橋地方法院檢察署八十九年度偵字第
九九三二號），提起上訴，本院判決如左：
    主  文
上訴駁回。
    事  實
一、乙○○曾有賭博、傷害、詐欺等前科（尚不構成累犯），其曾向甲○○借款新臺
    幣（下同）二萬元，甲○○於民國（下同）八十九年二月十五日中午十二時三十
    分許，在臺北市○○○路、牯嶺街口遇見乙○○，即向乙○○催討欠款。二人同
    乘乙○○所駕駛之Ｃ四－七一一號營業小客車，商討還款方式。嗣乙○○將車駛
    至臺北市○○街與福州街口時，以電話向友人調借現款未果，為就債務提供擔保
    ，遂於同日下午一時三十分許，在該處將汽車鑰匙交與甲○○，提議由甲○○將
    車駛回其住處，待其於當日下午籌得現金還款後，再取回車輛，甲○○不疑有他
    ，遂將該車駛回臺北縣三重市○○○路二五四巷三號住處附近停放。詎乙○○萌
    生使甲○○受刑事處分之意圖，先於八十九年二月十五日下午三時四十分許，向
    臺北市政府警察局中正第二分局南昌派出所報案上開車輛失竊，復接續於翌日（
    即八十九年二月十六日）中午十二時許，向臺北縣警察局三重分局中興橋派出所
    報案汽車遭甲○○竊取，並會同警方於八十九年二月十六日中午十二時三十分許
    ，在臺北縣三重市○○○路二五四巷三號前查獲上開車輛。
二、案經被害人甲○○訴由臺北縣警察局三重分局報請臺灣板橋地方法院檢察署檢察
    官偵查起訴。
    理  由
一、訊據被告乙○○固坦承曾向告訴人甲○○借款未還，且於上開時地遇見告訴人甲
    ○○，在車上商討還款事宜，渠亦下車打電話籌款等情不諱，惟其矢口否認有何
    誣告之犯行，辯稱：是告訴人甲○○趁渠下車打電話之際，未得渠同意，即將車
    輛駛離，渠向警方申告之內容，均屬事實云云。經查：
（一）質諸告訴人甲○○迭次於警訊及檢察官訊問時指稱：「我於八十九年二月十五
      日中午十二時三十分許，在臺北市○○○路、牯嶺街口遇到被害人乙○○，而
      被害人乙○○因欠我新臺幣二萬元，於是被害人乙○○，叫我上他所駕駛之營
      業小客車Ｃ四－七一一號內商談債務問題，後我要求被害人乙○○駕駛該營業
      小客車Ｃ四－七一一號載我至臺北縣三重市○○○路二五四巷三號店裏商談債
      務問題，而被害人乙○○就說不要到三重市，因為欠人很多錢，於是將營業小
      客車Ｃ四－七一一號開至臺北市○○街與福州街下車打電話，於二月十五日十
      三時三十分許，被害人乙○○將營業小客車Ｃ四－七一一號鑰匙交給我，叫我
      把Ｃ四－七一一號營業小客車開回去，再來處理債務」、「該小客車Ｃ四－七
      一一號是乙○○叫我開回來的，我等乙○○前來處理債務問題」（見偵查卷第
      四頁背）、「我於八十九年二月十五日十一時許左右與我兒子吳文傑駕駛一部
      自小客車Ｔ四－六一○一號至臺北市中正橋下買碗盤，返家時經過臺北市○○
      ○路與牯嶺街口，時間大約十二時左右，見到朋友的營業小客車停放臺北市○
      ○○路與牯嶺街口，而無意間又發現乙○○所有之營業小客車Ｃ四－七一一號
      也停放在該處路口處，於是我就走到該路段一間良月牛麵店找乙○○，結果發
      現乙○○在該牛肉麵店吃麵，當時麵店人很多，我不好意思直接進去麵店找乙
      ○○，後來我看到麵店的招牌有電話，於是打電話至麵店內叫乙○○出來，而
      林某就叫我到他的營小客車Ｃ四－七一一號內坐談論債務問題」（見偵查卷第
      六頁）；其嗣於檢察官訊問時指證：「八十九年二月十五日我跟兒子去永和中
      正橋下買盤子時，回家時經過和平西路及牯嶺街口，看到乙○○的朋友小黑的
      車子，故才下車，要跟其聊天，看到小黑跟乙○○跟二、三位在吃麵，因麵店
      招牌有電話，故我用公共電話打到店內找乙○○，乙○○他們剛好吃飽了。他
      們就出來，因乙○○欠我二萬元，我問其何時要還，後來叫林某到我家商量，
      而乙○○跟我說，他在三重也欠很多人，說他不能去，後來林某叫我上他的車
      子Ｃ四－七一一計程車上談，原本停在路邊談，而後他又說要到我家談，而我
      兒子跟在後走，開了一段路後（約一百公尺）他又說不要到我家，他說要打電
      話給朋友，但他下車子打電話，但都一直打不通，但只有打了一通，但講了些
      什麼我就不知道，後又一直打，但也打不通，後他將鑰匙拿給我，叫我先將車
      子開回去，說下午會去拿車，並要拿錢給我，到了下午時林某（下午二至三點
      ）他的朋友打電話給我，叫我車子還他，錢也不要拿，不然他朋友說要報警」
      等情（見偵查卷二十五頁背、第二十六頁），告訴人甲○○此項供述有無屬實
      ，並經法務部調查局以控制問題法及混合問題法，就告訴人甲○○稱：１系爭
      汽車鑰匙係乙○○交付；２其未偷開繫爭之汽車。經測試無情緒波動之反應，
      應未說謊，此有該局八十九年八月九日（八九）陸（三）字第八九○五○四七
      二號鑑定通知書一紙附卷可稽（見偵查卷第三十四頁），堪認告訴人甲○○之
      指證為真實可採。
（二）另就證人即告訴人甲○○之子吳文傑於警訊時供稱：「我父親駕自小客車Ｔ四
      －六一○一號載我至臺北市，當到和平西路與牯嶺街口時，我爸發現他朋友小
      黑的車，便停下來，而這時我爸又發現另一輛營小客Ｃ四－七一一，便下車說
      要去找他（乙○○）解決財務糾紛，後來我便看到我爸與乙○○在Ｃ四－七一
      一號計程車旁說話，過了一會，我爸便走過來跟我說沒事叫我先回家，我爸便
      上乙○○的計程車，而我便開車跟在他們的後面，因我路不熟，後來到牯嶺街
      與福州街口時，我看到乙○○下車打電話，後來我爸也下車，兩人又在電話旁
      說話，這時我在車上看到他們二人手好像拿什麼東西在推來推去，後來我爸便
      叫我先回去，我便將車開走回去了，．．．．」（見偵查卷第十一頁背）；其
      嗣於檢察官訊問時證稱：「我是跟父親去買東西，後在和平西路與牯嶺街口看
      到林某，而父曾說過林某欠其二萬元，我父去找林某的，我只坐在車上。後來
      他們講一講後，我父就坐林某的車子，後來去了約沒有多久，就看到他們二人
      下車，而林某去打電話，我父才下車的，而當時有看到他們推來推去，是一邊
      拿東西給另一邊，而另一邊不收，後我父叫我先走，．．．．」（見偵查卷第
      二十七頁）。因此，足認被告應係自行將汽車鑰匙交與告訴人甲○○將車駛回
      住處暫供擔保。
（三）復次，證人簡文雄於檢察官訊問時到庭結證：「當時跟乙○○及一些朋友在和
      平西路那兒吃麵，其中有一位小黑，後來甲○○來，剛好我們出店，而他們在
      樹下有談到錢的事，後來林某有向我借二萬元，但我說要看一看，我就回藥房
      ，過了二個多小時，乙○○打電話給我，叫我打電話給甲○○，叫其將車開回
      ，事情就至此為止，林某說我跟甲○○較熟，叫我跟其說將車子停回（下午五
      時前）原處，而甲○○也未說肯否，剛好有客人來店，我就掛電話，而我是沒
      有問雙方，過了一陣子乙○○打電話問我有否打電話給吳某，我說有，但吳某
      之後有否還車，我就不知道」（見偵查卷第三十頁）。核與被告供承渠當日並
      未籌得金錢還款相符，且據社會一般經驗法則判斷，告訴人甲○○偶遇被告追
      索債務，倘被告未提供車輛為質，衡諸常理，告訴人甲○○豈有輕言離去之理
      ，準此，被告復於上訴意旨仍執此所辯，亦係卸責之詞，委不足採，又於上訴
      意旨再次聲請傳喚證人簡文雄云云，亦無再行傳喚之必要。
（四）被告將車輛交與告訴人甲○○後，即於八十九年二月十五日下午三時四十分許
      ，向臺北市政府警察局中正第二分局南昌派出所報案上開車輛失竊，復接續於
      翌日（即八十九年二月十六日）中午十二時許，向臺北縣警察局三重分局中興
      橋派出所報案汽車遭告訴人甲○○竊取，並會同警方於八十九年二月十六日中
      午十二時三十分許，在臺北縣三重市○○○路二五四巷三號前查獲上開車輛後
      ，於同日下午二時許至臺北市政府警察局中正第二分局南昌派出所備案，此據
      被告供承在卷，並有臺北市政府警察局中正第二分局九十年二月二十一日北市
      警中正二分刑字第九○六○八四六○○○號函、臺北縣警察局三重分局九十年
      三月六日九十北警刑字第四三八四號函及其所附工作紀錄簿影本各一件在卷可
      稽（見偵查卷第十五頁至十八頁，及十九頁至二十二頁），故被告確有向偵查
      機關公務員告訴告訴人甲○○竊盜犯行。且證人吳金雄到庭證稱：「伊曾向他
      人借款，並主動押車給借款人」等語（見原審卷第六十四頁），因此，被告辯
      稱：告訴人甲○○曾自行取走證人吳金雄車輛云云，顯與事實不符。綜上所述
      ，本件事證明確，被告犯行洵堪認定，依法應予論罪科刑。
二、按被告乙○○自行將車輛交付告訴人甲○○後，竟向警察機關報案汽車遭告訴人
    甲○○竊取，核其所為，係犯刑法第一百六十九條第一項誣告罪。其先後向臺北
    市政府警察局中正第二分局南昌派出所及臺北縣警察局三重分局中興橋派出所報
    案汽車失竊，為一接續誣告行為，應論以一誣告罪。原審審酌被告犯罪動機、目
    的、手段、對被害人名譽傷害程度、國家司法權妄為發動，造成司法資源浪費及
    其犯罪後無有悔意等態度之一切情狀，量處有期徒刑陸月，於法並無不合，量刑
    亦稱妥適，被告（即上訴人）上訴意旨仍執前詞，徒稱告訴人為經營地下錢莊，
    而冒生命危險出來檢舉，或稱以押車為逼還借款云云等詞，為無理由，應予駁回
    。
據上論斷，應依刑事訴訟法第三百六十八條，判決如主文。
本案經檢察官陳維練到庭執行職務。
中      華      民      國      九十      年      十      月    十六    日
                                臺灣高等法院刑事第一庭
                                    審判長法  官  李  相  助
                                          法  官  王  振  興
                                          法  官  蔡  光  治
右正本證明與原本無異。
如不服本判決應於收受送達後十日內向本院提出上訴書狀，其未敘述上訴之理由者並
得於提起上訴後十日內向本院補提理由書（均須按他造當事人之人數附繕本）。
                                          書記官  王  才  生
中      華      民      國    九十    年     十     月      十七      日
附錄：本案論罪科刑法條全文
中華民國刑法第一百六十九條 （誣告罪）
意圖他人受刑事或懲戒處分，向該管公務員誣告者，處七年以下有期徒刑。
意圖他人受刑事或懲戒處分，而偽造、變造證據，或使用偽造、變造之證據者，亦同。
。
臺灣高等法院刑事判決                              九十年度上訴字三○五二號
    上  訴  人
    即  被  告  乙○○  男四十八歲（民國○○○年○○月○日生）
                        住臺北縣永和市○○路二五巷一弄十二號三樓
                        身分證統一編號：Ｐ一0000000號
右上訴人因誣告案件，不服臺灣板橋地方法院九十年度訴字第二五三號，中華民國九
十年七月十八日第一審判決（起訴案號：臺灣板橋地方法院檢察署八十九年度偵字第
九九三二號），提起上訴，本院判決如左：
    主  文
上訴駁回。
    事  實
一、乙○○曾有賭博、傷害、詐欺等前科（尚不構成累犯），其曾向甲○○借款新臺
    幣（下同）二萬元，甲○○於民國（下同）八十九年二月十五日中午十二時三十
    分許，在臺北市○○○路、牯嶺街口遇見乙○○，即向乙○○催討欠款。二人同
    乘乙○○所駕駛之Ｃ四－七一一號營業小客車，商討還款方式。嗣乙○○將車駛
    至臺北市○○街與福州街口時，以電話向友人調借現款未果，為就債務提供擔保
    ，遂於同日下午一時三十分許，在該處將汽車鑰匙交與甲○○，提議由甲○○將
    車駛回其住處，待其於當日下午籌得現金還款後，再取回車輛，甲○○不疑有他
    ，遂將該車駛回臺北縣三重市○○○路二五四巷三號住處附近停放。詎乙○○萌
    生使甲○○受刑事處分之意圖，先於八十九年二月十五日下午三時四十分許，向
    臺北市政府警察局中正第二分局南昌派出所報案上開車輛失竊，復接續於翌日（
    即八十九年二月十六日）中午十二時許，向臺北縣警察局三重分局中興橋派出所
    報案汽車遭甲○○竊取，並會同警方於八十九年二月十六日中午十二時三十分許
    ，在臺北縣三重市○○○路二五四巷三號前查獲上開車輛。
二、案經被害人甲○○訴由臺北縣警察局三重分局報請臺灣板橋地方法院檢察署檢察
    官偵查起訴。
    理  由
一、訊據被告乙○○固坦承曾向告訴人甲○○借款未還，且於上開時地遇見告訴人甲
    ○○，在車上商討還款事宜，渠亦下車打電話籌款等情不諱，惟其矢口否認有何
    誣告之犯行，辯稱：是告訴人甲○○趁渠下車打電話之際，未得渠同意，即將車
    輛駛離，渠向警方申告之內容，均屬事實云云。經查：
（一）質諸告訴人甲○○迭次於警訊及檢察官訊問時指稱：「我於八十九年二月十五
      日中午十二時三十分許，在臺北市○○○路、牯嶺街口遇到被害人乙○○，而
      被害人乙○○因欠我新臺幣二萬元，於是被害人乙○○，叫我上他所駕駛之營
      小客Ｃ四－七一一號內商談債務問題，後我要求被害人乙○○駕駛該營業小客
      車Ｃ四－七一一號載我至臺北縣三重市○○○路二五四巷三號店裏商談債務問
      題，而被害人乙○○就說不要到三重市，因為欠人很多錢，於是將營業小客車
      Ｃ四－七一一號開至臺北市○○街與福州街下車打電話，於二月十五日十三時
      三十分許，被害人乙○○將營業小客車Ｃ四－七一一號鑰匙交給我，叫我把Ｃ
      四－七一一號營小客車開回去，再來處理債務」、「該小客車Ｃ四－七一一號
      是乙○○叫我開回來的，我等乙○○前來處理債務問題」（見偵查卷第四頁背
      ）、「我於八十九年二月十五日十一時許左右與我兒子吳文傑駕駛一部自小客
      車Ｔ四－六一○一號至臺北市中正橋下買碗盤，返家時經過臺北市○○○路與
      牯嶺口，時間大約十二時左右，見到朋友的營業小客車停放臺北市○○○路與
      牯嶺街口，而無意間又發現乙○○所有之營小客車Ｃ四－七一一號也停放在該
      處路口處，於是我就走到該路段一間良月牛麵店找乙○○，結果發現乙○○在
      該牛肉麵店吃麵，當時麵店人很多，我不好意思直接進去麵店找乙○○，後來
      我看到麵店的招牌有電話，於是打電話至麵店內叫乙○○出來，而林某就叫我
      到他的營小客車Ｃ四－七一一號內坐談論債務問題」（見偵查卷第六頁）；其
      嗣於檢察官訊問時指證：「八十九年二月十五日我跟兒子去永和中正橋下買盤
      子時，回家時經過和平西路及牯嶺街口，看到乙○○的朋友小黑的車子，故才
      下車，要跟其聊天，看到小黑跟乙○○跟二、三位在吃麵，因麵店招牌有電話
      ，故我用公共電話打到店內找乙○○，乙○○他們剛好吃飽了。他們就出來，
      因乙○○欠我二萬元，我問其何時要還，後來叫林某到我家商量，而乙○○跟
      我說，他在三重也欠很多人，說他不能去，後來林某叫我上他的車子Ｃ四－七
      一一計程車上談，原本停在路邊談，而後他又說要到我家談，而我兒子跟在後
      走，開了一段路後（約一百公尺）他又說不要到我家，他說要打電話給朋友，
      但他下車子打電話，但都一直打不通，但只有打了一通，但講了些什麼我就不
      知道，後又一直打，但也打不通，後他將鑰匙拿給我，叫我先將車子開回去，
      說下午會去拿車，並要拿錢給我，到了下午時林某（下午二至三點）他的朋友
      打電話給我，叫我車子還他，錢也不要拿，不然他朋友說要報警」等情（見偵
      查卷二十五頁背、第二十六頁），告訴人甲○○此項供述有無屬實，並經法務
      部調查局以控制問題法及混合問題法，就告訴人甲○○稱：１系爭汽車鑰匙係
      乙○○交付；２其未偷開繫爭之汽車。經測試無情緒波動之反應，應未說謊，
      此有該局八十九年八月九日（八九）陸（三）字第八九○五○四七二號鑑定通
      知書一紙附卷可稽（見偵查卷第三十四頁），堪認告訴人甲○○之指證為真實
      可採。
（二）另就證人即告訴人甲○○之子吳文傑於警訊時供稱：「我父親駕自小客車Ｔ四
      －六一○一號載我至臺北市，當到和平西路與牯嶺街口時，我爸發現他朋友小
      黑的車，便停下來，而這時我爸又發現另一輛營小客Ｃ四－七一一，便下車說
      要去找他（乙○○）解決財務糾紛，後來我便看到我爸與乙○○在Ｃ四－七一
      一號計乘車旁說話，過了一會，我爸便走過來跟我說沒事叫我先回家，我爸便
      上乙○○的計乘車，而我便開車跟在他們的後面，因我路不熟，後來到牯嶺街
      與福州街口時，我看到乙○○下車打電話，後來我爸也下車，兩人又在電話旁
      說話，這時我在車上看到他們二人手好像拿什麼東西在推來推去，後來我爸便
      叫我先回去，我便將車開走回去了，‥‥」（見偵查卷第十一頁背）；其嗣於
      檢察官訊問時證稱：「我是跟父親去買東西，後在和平西路與牯嶺街口看到林
      某，而父曾說過林某欠其二萬元，我父去找林某的，我只坐在車上。後來他們
      講一講後，我父就坐林某的車子，後來去了約沒有多久，就看到他們二人下車
      ，而林某去打電話，我父才下車的，而當時有看到他們推來推去，是一邊拿東
      西給另一邊，而另一邊不收，後我父叫我先走，‥‥」（見偵查卷第二十七頁
      ）。因此，足認被告應係自行將汽車鑰匙交與告訴人甲○○將車駛回住處暫供
      擔保。
（三）復次，證人簡文雄於檢察官訊問時到庭結證：「當時跟乙○○及一些朋友在和
      平西路那兒吃麵，其中有一位小黑，後來甲○○來，剛好我們出店，而他們在
      樹下有談到錢的事，後來林某有向我借二萬元，但我說要看一看，我就回藥房
      ，過了二個多小時，乙○○打電話給我，叫我打電話給甲○○，叫其將車開回
      ，事情就至此為止，林某說我跟甲○○較熟，叫我跟其說將車子停回（下午五
      時前）原處，而甲○○也未說肯否，剛好有客人來店，我就掛電話，而我是沒
      有問雙方，過了一陣子乙○○打電話問我有否打電話給吳某，我說有，但吳某
      之後有否還車，我就不知道」（見偵查卷第三十頁）。核與被告供承渠當日並
      未籌得金錢還款相符，且據社會一般經驗法則判斷，告訴人甲○○偶遇被告追
      索債務，倘被告未提供車輛為質，衡諸常理，告訴人甲○○豈有輕言離去之理
      ，準此，被告復於上訴意旨仍執此所辯，亦係卸責之詞，委不足採，又於上訴
      意旨再次聲請傳喚證人簡文雄云云，亦無再行傳喚之必要。
（四）被告將車輛交與告訴人甲○○後，即於八十九年二月十五日下午三時四十分許
      ，向臺北市政府警察局中正第二分局南昌派出所報案上開車輛失竊，復接續於
      翌日（即八十九年二月十六日）中午十二時許，向臺北縣警察局三重分局中興
      橋派出所報案汽車遭告訴人甲○○竊取，並會同警方於八十九年二月十六日中
      午十二時三十分許，在臺北縣三重市○○○路二五四巷三號前查獲上開車輛後
      ，於同日下午二時許至臺北市政府警察局中正第二分局南昌派出所備案，此據
      被告供承在卷，並有臺北市政府警察局中正第二分局九十年二月二十一日北市
      警中正二分刑字第九○六○八四六○○○號函、臺北縣警察局三重分局九十年
      三月六日九十北警刑字第四三八四號函及其所附工作紀錄簿影本各一件在卷可
      稽（見偵查卷第十五頁至十八頁，及十九頁至二十二頁），故被告確有向偵查
      機關公務員告訴告訴人甲○○竊盜犯行。且證人吳金雄到庭證稱：「伊曾向他
      人借款，並主動押車給借款人」等語（見原審卷第六十四頁），因此，被告辯
      稱：告訴人甲○○曾自行取走證人吳金雄車輛云云，顯與事實不符。綜上所述
      ，本件事證明確，被告犯行洵堪認定，依法應予論罪科刑。
二、按被告乙○○自行將車輛交付告訴人甲○○後，竟向警察機關報案汽車遭告訴人
    甲○○竊取，核其所為，係犯刑法第一百六十九條第一項誣告罪。其先後向臺北
    市政府警察局中正第二分局南昌派出所及臺北縣警察局三重分局中興橋派出所報
    案汽車失竊，為一接續誣告行為，應論以一誣告罪。原審審酌被告犯罪動機、目
    的、手段、對被害人名譽傷害程度、國家司法權妄為發動，造成司法資源浪費及
    其犯罪後無有悔意等態度之一切情狀，量處有期徒刑陸月，於法並無不合，量刑
    亦稱妥適，被告（即上訴人）上訴意旨仍執前詞，徒稱告訴人為經營地下錢莊，
    而冒生命危險出來檢舉，或稱以押車為逼還借款云云等詞，為無理由，應予駁回
    。
據上論斷，應依刑事訴訟法第三百六十八條，判決如主文。
本案經檢察官陳維練到庭執行職務。
中      華      民      國      九十      年      十      月    十六    日
                                臺灣高等法院刑事第一庭
                                    審判長法  官  李  相  助
                                          法  官  王  振  興
                                          法  官  蔡  光  治
右正本證明與原本無異。
如不服本判決應於收受送達後十日內向本院提出上訴書狀，其未敘述上訴之理由者並
得於提起上訴後十日內向本院補提理由書（均須按他造當事人之人數附繕本）。
                                          書記官  王  才  生
中      華      民      國    九十    年     十     月      十七      日
附錄：本案論罪科刑法條全文
中華民國刑法第一百六十九條 （誣告罪）
意圖他人受刑事或懲戒處分，向該管公務員誣告者，處七年以下有期徒刑。
意圖他人受刑事或懲戒處分，而偽造、變造證據，或使用偽造、變造之證據者，亦同。
。
臺灣高等法院刑事判決                        九十年度上訴字三○五二號
    上  訴  人
    即  被  告  乙○○  男四十八歲（民國○○○年○○月○日生）
                        住臺北縣永和市○○路二五巷一弄十二號三樓
                        身分證統一編號：Ｐ一0000000號
右上訴人因誣告案件，不服臺灣板橋地方法院九十年度訴字第二五三號，中華民國九
十年七月十八日第一審判決（起訴案號：臺灣板橋地方法院檢察署八十九年度偵字第
九九三二號），提起上訴，本院判決如左：
    主  文
上訴駁回。
    事  實
一、乙○○曾有賭博、傷害、詐欺等前科（尚不構成累犯），其曾向甲○○借款新臺
    幣（下同）二萬元，甲○○於民國（下同）八十九年二月十五日中午十二時三十
    分許，在臺北市○○○路、牯嶺街口遇見乙○○，即向乙○○催討欠款。二人同
    乘乙○○所駕駛之Ｃ四－七一一號營業小客車，商討還款方式。嗣乙○○將車駛
    至臺北市○○街與福州街口時，以電話向友人調借現款未果，為就債務提供擔保
    ，遂於同日下午一時三十分許，在該處將汽車鑰匙交與甲○○，提議由甲○○將
    車駛回其住處，待其於當日下午籌得現金還款後，再取回車輛，甲○○不疑有他
，遂將該車駛回臺北縣三重市○○○路二五四巷三號住處附近停放。詎乙○○萌
    生使甲○○受刑事處分之意圖，先於八十九年二月十五日下午三時四十分許，向
    臺北市政府警察局中正第二分局南昌派出所報案上開車輛失竊，復接續於翌日（
    即八十九年二月十六日）中午十二時許，向臺北縣警察局三重分局中興橋派出所
    報案汽車遭甲○○竊取，並會同警方於八十九年二月十六日中午十二時三十分許
    ，在臺北縣三重市○○○路二五四巷三號前查獲上開車輛。
二、案經被害人甲○○訴由臺北縣警察局三重分局報請臺灣板橋地方法院檢察署檢察
    官偵查起訴。
    理  由
一、訊據被告乙○○固坦承曾向告訴人甲○○借款未還，且於上開時地遇見告訴人甲
    ○○，在車上商討還款事宜，渠亦下車打電話籌款等情不諱，惟其矢口否認有何
    誣告之犯行，辯稱：是告訴人甲○○趁渠下車打電話之際，未得渠同意，即將車
    輛駛離，渠向警方申告之內容，均屬事實云云。經查：
（一）質諸告訴人甲○○迭次於警訊及檢察官訊問時指稱：「我於八十九年二月十五
      日中午十二時三十分許，在臺北市○○○路、牯嶺街口遇到被害人乙○○，而
      被害人乙○○因欠我新臺幣二萬元，於是被害人乙○○，叫我上他所駕駛之營
      小客Ｃ四－七一一號內商談債務問題，後我要求被害人乙○○駕駛該營業小客
      車Ｃ四－七一一號載我至臺北縣三重市○○○路二五四巷三號店裏商談債務問
      題，而被害人乙○○就說不要到三重市，因為欠人很多錢，於是將營業小客車
      Ｃ四－七一一號開至臺北市○○街與福州街下車打電話，於二月十五日十三時
      三十分許，被害人乙○○將營業小客車Ｃ四－七一一號鑰匙交給我，叫我把Ｃ
      四－七一一號營小客車開回去，再來處理債務」、「該小客車Ｃ四－七一一號
      是乙○○叫我開回來的，我等乙○○前來處理債務問題」（見偵查卷第四頁背
      ）、「我於八十九年二月十五日十一時許左右與我兒子吳文傑駕駛一部自小客
      車Ｔ四－六一○一號至臺北市中正橋下買碗盤，返家時經過臺北市○○○路與
      牯嶺口，時間大約十二時左右，見到朋友的營業小客車停放臺北市○○○路與
      牯嶺街口，而無意間又發現乙○○所有之營小客車Ｃ四－七一一號也停放在該
      處路口處，於是我就走到該路段一間良月牛麵店找乙○○，結果發現乙○○在
      該牛肉麵店吃麵，當時麵店人很多，我不好意思直接進去麵店找乙○○，後來
      我看到麵店的招牌有電話，於是打電話至麵店內叫乙○○出來，而林某就叫我
      到他的營小客車Ｃ四－七一一號內坐談論債務問題」（見偵查卷第六頁）；其
      嗣於檢察官訊問時指證：「八十九年二月十五日我跟兒子去永和中正橋下買盤
      子時，回家時經過和平西路及牯嶺街口，看到乙○○的朋友小黑的車子，故才
      下車，要跟其聊天，看到小黑跟乙○○跟二、三位在吃麵，因麵店招牌有電話
      ，故我用公共電話打到店內找乙○○，乙○○他們剛好吃飽了。他們就出來，
      因乙○○欠我二萬元，我問其何時要還，後來叫林某到我家商量，而乙○○跟
      我說，他在三重也欠很多人，說他不能去，後來林某叫我上他的車子Ｃ四－七
      一一計程車上談，原本停在路邊談，而後他又說要到我家談，而我兒子跟在後
      走，開了一段路後（約一百公尺）他又說不要到我家，他說要打電話給朋友，
      但他下車子打電話，但都一直打不通，但只有打了一通，但講了些什麼我就不
      知道，後又一直打，但也打不通，後他將鑰匙拿給我，叫我先將車子開回去，
      說下午會去拿車，並要拿錢給我，到了下午時林某（下午二至三點）他的朋友
      打電話給我，叫我車子還他，錢也不要拿，不然他朋友說要報警」等情（見偵
      查卷二十五頁背、第二十六頁），告訴人甲○○此項供述有無屬實，並經法務
      部調查局以控制問題法及混合問題法，就告訴人甲○○稱：１系爭汽車鑰匙係
      乙○○交付；２其未偷開繫爭之汽車。經測試無情緒波動之反應，應未說謊，
      此有該局八十九年八月九日（八九）陸（三）字第八九○五○四七二號鑑定通
      知書一紙附卷可稽（見偵查卷第三十四頁），堪認告訴人甲○○之指證為真實
      可採。
（二）另就證人即告訴人甲○○之子吳文傑於警訊時供稱：「我父親駕自小客車Ｔ四
      －六一○一號載我至臺北市，當到和平西路與牯嶺街口時，我爸發現他朋友小
      黑的車，便停下來，而這時我爸又發現另一輛營小客Ｃ四－七一一，便下車說
      要去找他（乙○○）解決財務糾紛，後來我便看到我爸與乙○○在Ｃ四－七一
      一號計乘車旁說話，過了一會，我爸便走過來跟我說沒事叫我先回家，我爸便
      上乙○○的計乘車，而我便開車跟在他們的後面，因我路不熟，後來到牯嶺街
      與福州街口時，我看到乙○○下車打電話，後來我爸也下車，兩人又在電話旁
      說話，這時我在車上看到他們二人手好像拿什麼東西在推來推去，後來我爸便
      叫我先回去，我便將車開走回去了，‥‥」（見偵查卷第十一頁背）；其嗣於
      檢察官訊問時證稱：「我是跟父親去買東西，後在和平西路與牯嶺街口看到林
      某，而父曾說過林某欠其二萬元，我父去找林某的，我只坐在車上。後來他們
      講一講後，我父就坐林某的車子，後來去了約沒有多久，就看到他們二人下車
      ，而林某去打電話，我父才下車的，而當時有看到他們推來推去，是一邊拿東
      西給另一邊，而另一邊不收，後我父叫我先走，‥‥」（見偵查卷第二十七頁
      ）。因此，足認被告應係自行將汽車鑰匙交與告訴人甲○○將車駛回住處暫供
      擔保。
（三）復次，證人簡文雄於檢察官訊問時到庭結證：「當時跟乙○○及一些朋友在和
      平西路那兒吃麵，其中有一位小黑，後來甲○○來，剛好我們出店，而他們在
      樹下有談到錢的事，後來林某有向我借二萬元，但我說要看一看，我就回藥房
      ，過了二個多小時，乙○○打電話給我，叫我打電話給甲○○，叫其將車開回
      ，事情就至此為止，林某說我跟甲○○較熟，叫我跟其說將車子停回（下午五
      時前）原處，而甲○○也未說肯否，剛好有客人來店，我就掛電話，而我是沒
      有問雙方，過了一陣子乙○○打電話問我有否打電話給吳某，我說有，但吳某
      之後有否還車，我就不知道」（見偵查卷第三十頁）。核與被告供承渠當日並
      未籌得金錢還款相符，且據社會一般經驗法則判斷，告訴人甲○○偶遇被告追
      索債務，倘被告未提供車輛為質，衡諸常理，告訴人甲○○豈有輕言離去之理
      ，準此，被告復於上訴意旨仍執此所辯，亦係卸責之詞，委不足採，又於上訴
      意旨再次聲請傳喚證人簡文雄云云，亦無再行傳喚之必要。
（四）被告將車輛交與告訴人甲○○後，即於八十九年二月十五日下午三時四十分許
      ，向臺北市政府警察局中正第二分局南昌派出所報案上開車輛失竊，復接續於
      翌日（即八十九年二月十六日）中午十二時許，向臺北縣警察局三重分局中興
      橋派出所報案汽車遭告訴人甲○○竊取，並會同警方於八十九年二月十六日中
      午十二時三十分許，在臺北縣三重市○○○路二五四巷三號前查獲上開車輛後
      ，於同日下午二時許至臺北市政府警察局中正第二分局南昌派出所備案，此據
      被告供承在卷，並有臺北市政府警察局中正第二分局九十年二月二十一日北市
      警中正二分刑字第九○六○八四六○○○號函、臺北縣警察局三重分局九十年
      三月六日九十北警刑字第四三八四號函及其所附工作紀錄簿影本各一件在卷可
      稽（見偵查卷第十五頁至十八頁，及十九頁至二十二頁），故被告確有向偵查
      機關公務員告訴告訴人甲○○竊盜犯行。且證人吳金雄到庭證稱：「伊曾向他
      人借款，並主動押車給借款人」等語（見原審卷第六十四頁），因此，被告辯
      稱：告訴人甲○○曾自行取走證人吳金雄車輛云云，顯與事實不符。綜上所述
      ，本件事證明確，被告犯行洵堪認定，依法應予論罪科刑。
二、按被告乙○○自行將車輛交付告訴人甲○○後，竟向警察機關報案汽車遭告訴人
    甲○○竊取，核其所為，係犯刑法第一百六十九條第一項誣告罪。其先後向臺北
    市政府警察局中正第二分局南昌派出所及臺北縣警察局三重分局中興橋派出所報
    案汽車失竊，為一接續誣告行為，應論以一誣告罪。原審審酌被告犯罪動機、目
    的、手段、對被害人名譽傷害程度、國家司法權妄為發動，造成司法資源浪費及
    其犯罪後無有悔意等態度之一切情狀，量處有期徒刑陸月，於法並無不合，量刑
    亦稱妥適，被告（即上訴人）上訴意旨仍執前詞，徒稱告訴人為經營地下錢莊，
    而冒生命危險出來檢舉，或稱以押車為逼還借款云云等詞，為無理由，應予駁回
    。
據上論斷，應依刑事訴訟法第三百六十八條，判決如主文。
本案經檢察官陳維練到庭執行職務。
中      華      民      國      九十      年      十      月    十六    日
                                臺灣高等法院刑事第一庭
                                    審判長法  官  李  相  助
                                          法  官  王  振  興
                                          法  官  蔡  光  治
右正本證明與原本無異。
如不服本判決應於收受送達後十日內向本院提出上訴書狀，其未敘述上訴之理由者並
得於提起上訴後十日內向本院補提理由書（均須按他造當事人之人數附繕本）。
                                          書記官  王  才  生
中      華      民      國    九十    年     十     月      十七      日
附錄：本案論罪科刑法條全文
中華民國刑法第一百六十九條 （誣告罪）
意圖他人受刑事或懲戒處分，向該管公務員誣告者，處七年以下有期徒刑。
意圖他人受刑事或懲戒處分，而偽造、變造證據，或使用偽造、變造之證據者，亦同。
。


司法院資訊處製作；財團法人民間司法改革基金會備份。
